台灣高等法院台中分院刑事判決　　　　　　　　　　九十一年度上易字第四九九號
　　上　訴　人
　　即 自訴 人　甲○○
　　被　　　告　丙○○
右上訴人因被告傷害案件，不服臺灣苗栗地方法院九十年度自更字第一號中華民國九
十年十月二十六日第一審判決，提起上訴，本院判決如左：
    主      文
上訴駁回。
    理      由
一、自訴意旨略以：丙○○於民國八十九年九月十四日上午八時三十分許，不滿自訴
    人甲○○因其霸佔共有巷道而欲以照相機照相存證時，竟基於傷害之故意，而手
    持樹木角毆打甲○○，致甲○○受有頭部右額擦傷、左腕裂傷三公分及右眼眶瘀
    血，故刑法第二百七十七條第一項之傷害罪嫌云云。
二、按犯罪事實應依證據認定之，無證據不得推定其犯罪事實；不能證明被告犯罪者
    ，應諭知無罪之判決，刑事訴訟法第一百五十四條、第三百零一條第一項分別定
    有明文。又告訴人之告訴，係以使被告受刑事訴追為目的，是其陳述是否與事實
    相符，仍應調查其他証據以資審認，最高法院五十二年台上字第一三００號著有
    判例，可資參照。
三、自訴意旨認被告犯刑法第二百七十七條第一項之傷害罪嫌，無非係以驗傷診斷
    書及照片一幀為論據；惟查，被告丙○○堅決否認有傷害犯行，辯稱：自訴人因
    主觀上認為被告有竊占土地行為而多次挑釁，被告本於鄰居情誼，多予容忍。八
    十九年九月十四日上午八時許，自訴人又出言辱罵被告，被告遂予反駁，當時爭
    吵聲音甚鉅，且正值鄰居出門上班時間，致有多人圍觀，嗣經眾人勸阻後被告遂
    不加理會自訴人之咆哮後離去。伊並未毆打自訴人，如有應不會沒有人看見。自
    訴人之傷害係由何而來，伊並不知情等語。
四、本院查：
  (一)證人即被告及自訴人之鄰居劉大欽、劉慶安、陳火炎於原審時分別證稱：當日伊
    等均有在現場目睹自訴人及被告之爭執情形。二人只有吵架，並未打架，被告並
    未毆打自訴人等語，是自訴人供稱現場並無其他人在場云云，與事實是否相符已
    有疑問。又證人劉大欽證稱，當日伊全程看見二人爭執之始末；自訴人與被告係
    分別站在各自門前，被告既未拿任何東西毆打自訴人，且也未看見有任何人受傷
    等語。
  (二)參諸彼二人之爭執發生時間，係於上午八時許，一般人均已開始正常作息，是被
    告所辯伊並未傷害自訴人，否則應不會沒有人看見等語應與事理相符。查證人均
    為鄰居，與雙方均無特別之親戚、故舊或恩怨關係，均據自訴人及被告供承在卷
    ，且依自訴人所述與被告結怨之原因，係因被告在其及鄰居共有巷道上霸佔車位
    所引起，別無其他私怨，是自訴人與被告間之結怨既係為自己與鄰居間之公益而
    出頭，則證人等既為鄰居，即與自訴人同屬被告竊佔行為之被害人，如被告確有
    毆打自訴人之情事，應無故意偏袒被告之理由。
  (三)自訴人於八十九年間，以被告霸佔居住社區共有土地，做為停車位使用為由，向
    台灣苗栗地方法院檢察署提出竊佔告訴，經檢察官於八十九年八月二十八日以八
    十九年度偵字第三一六０號為不起訴處分確定等情，有該不起訴處分書影本附卷
    可考。證人蔡東宏於原審九十年十月十二日審理時證稱：自訴人一直無法接受該
    道路係社區居民持分共有之事實，使用拒馬及劃黃線方式將道路圍起，使一些鄰
    居無法通行，且自訴人常一早起來就罵人，社區氣氛很不好。事實上，被告所有
    之棚架屋在該社區房屋出售時，建商已標明係被告私有，其他鄰居均無異議，但
    自訴人無法接受，造成被告及鄰居許多困擾等語。證人即自訴人之子古圓業於原
    審九十年七月十八日調查時亦到庭證稱：自訴人退休後就有點老年痴呆，家人有
    勸過他但沒有用等語。
  (四)自訴人固提出有診斷証明書及照片一幀為證，然：I依上開證人證詞，該傷害是
    否確係被告所為，顯有合理可疑。II自訴人所指行兇工具即樹木角並未扣案，遍
    查卷證亦乏證據證明該行兇工具確實存在。III依相片及診斷証明書所示受傷情形
    應非嚴重，考量前開證人就案發背景之證詞及自訴人之人格特徵，即令係被告所
    為，其是否有傷害故意亦有合理可疑。
五、按為訴訟上證明之資料，須通常一般之人均不致於有所懷疑，而得確信其為真實
    之程度者，始得據為有罪之認定。倘其證明尚未達於此一程度，而有合理性懷疑
    存在時，即不得遽認被告犯罪。綜上所述，本件公訴人所憑之證據，無論直接或
    間接證據，均尚未達於一般之人均可得確信，而無合理之懷疑存在之程度，本院
    亦查無其他確切証據，足以証明被告確應負本件罪責，被告之犯行尚屬不能証明
    。原審以不能證明被告犯罪，而依刑事訴訟法第三百零一條第一項規定，諭知無
    罪之判決，經核認事用法，並無不合，自訴人上訴意旨認應就被告予以論罪科刑
    ，而指摘原判決不當，經查為無理由，應予駁回。
六、據上論斷，應依刑事訴訟法第三百六十八條，判決如主文。
本案經檢察官乙○○到庭執行職務。
中      華      民      國　    九十一     年     四      月   二十四 　日
                                臺灣高等法院臺中分院刑事第四庭
                                      審判長法  官　洪　耀　宗
                                            法　官  江　德　千
                                            法　官　劉　登　俊
右正本證明與原本無異。
不得上訴。
                                            書記官  鄧  智  惠
中      華      民      國　    九十一     年     四      月   二十五 　日
                                                                        Ｒ
